【裁判字號】    95,易,1176
【裁判日期】    950922
【裁判案由】    傷害等
【裁判全文】
臺灣臺北地方法院刑事判決              95年度易字第1176號
公  訴  人  臺灣臺北地方法院檢察署檢察官
被      告  乙○○
上列被告因傷害等案件，經檢察官提起公訴（九十五年度偵字第
五三三０號），嗣被告於本院準備程序進行中先就被訴事實為有
罪之陳述，經合議庭裁定改行簡式審判程序，本院判決如下：
    主  文
乙○○傷害人之身體，處有期徒刑貳月，如易科罰金，以銀元參
佰元即新臺幣玖佰元折算壹日。
    事  實
一、緣乙○○於民國九十五年二月十三日晚間十時三十分許，駕
    駛車號九八七九－ＸＢ號自用小客車，沿臺北市中山區○○○路○段由西往東行駛，行經民生東路一段五十四號前，見
    同向前方由甲○○所騎乘之車號ＬＤＯ－四五六號重型機車
    ，搭載其女友丙○○，騎乘於中間車道，乙○○遂連續按鳴
    喇叭，甲○○因而回頭叫罵，乙○○隨即開車追趕，並搖下
    車窗與甲○○互罵，二車於緩慢行進間，甲○○以手敲擊乙○○車輛之右後照鏡（並未毀損），乙○○見狀惱羞成怒，
    竟基於傷害人身體及毀損車輛之犯意，在同段六十二號前，
    駕車朝右側撞擊甲○○所騎乘之機車左後方，導致丙○○、
    甲○○夾在路邊停放車輛之間，遭拖行約半個車身長，乙○○始行停車，丙○○因而受有右腳踝、左小腿擦傷，甲○○
    則受有右小腿多處擦傷，前揭機車亦因擦撞導致後方燈罩破
    裂、兩側車殼破損，足以生損害於甲○○。詎乙○○下車後
    ，怒氣未消，仍接續前揭之傷害犯意，以手掐住甲○○之頸
    部，並質問：為何敲打車輛右後照鏡、囂張什麼等語，嗣因
    丙○○在旁叫痛，乙○○始鬆手，甲○○因而受有前頸部擦
    傷。
二、案經甲○○、丙○○訴由臺北市政府警察局中山分局報請臺
    灣臺北地方法院檢察署檢察官偵查起訴，嗣經本院合議庭裁
    定以簡式審判程序審理。
    理  由
壹、程序方面：
    按本案被告乙○○所犯係死刑、無期徒刑、最輕本刑為三年
    以上有期徒刑以外之罪，其於準備程序就前揭被訴事實為有
    罪之陳述，經本院告知簡式審判程序之旨，並聽取其與公訴
    人之意見後，本院認無不得或不宜改依簡式審判程序進行之
    處，爰依刑事訴訟法第二百七十三條之一第一項、第二百八
    十四條之一，裁定本件由受命法官獨任進行簡式審判程序，
    合先敘明。
貳、實體方面：
一、上揭犯罪事實，業據被告乙○○於本院審理中坦承不諱，核
    證人告訴人甲○○於警詢、偵查時之證述（偵查卷第十頁至
    第十二頁、第六十三頁），以及證人即告訴人丙○○於警詢
    、偵查時之證述（偵查卷第四十三頁至第四十五頁、第六十
    四頁）相符，並有馬偕紀念醫院診斷證明書二紙（偵查卷第
    四十八、四十九頁）及機車毀損照片三張（偵查卷第十九、
    二十頁）在卷可稽。又依證人甲○○於本院證述：「被告是
    加速追撞過來，力道很大。」等語，並參酌被告於駕車撞擊
    機車後，猶下車以手掐住證人甲○○之頸部等情，足認被告
    係基於傷害及毀損之犯意為上開駕車撞擊機車左後方之犯行
    ，是以被告於警詢時辯稱不是故意開車追撞機車云云，尚不
    足採，併此敘明。從而本件事證明確，被告犯行已堪認定，
    應予依法論科。
二、查被告行為後，刑法部分條文業於九十四年一月七日修正，
    九十四年二月二日公布，九十五年七月一日施行，現行刑法
    第二條第一項規定：「行為後法律有變更者，適用行為時之
    法律，但行為後之法律有利於行為人者，適用最有利於行為
    人之法律。」，上開規定乃與刑法第一條罪刑法定主義契合
    ，而貫徹法律禁止溯及既往原則，係規範行為後法律變更所
    生新舊法律比較適用之準據法，是刑法第二條本身雖經修正
    ，但刑法第二條既屬適用法律之準據法，本身尚無比較新舊
    法之問題，應一律適用裁判時之現行刑法第二條規定以決定
    適用之刑罰法律，先予辨明。又以本次刑法修正之比較新舊
    法，應就罪刑有關之一切情形，綜其全部罪刑之結果而為比
    較，最高法院九十五年五月二十三日著有九十五年度第八次
    刑庭會議決議可資參照。經查：
（一）刑法第二百七十七條第一項之傷害罪、第三百五十四條之
      毀損罪，法定刑分別為「三年以下有期徒刑、拘役或一千
      元以下罰金」、「二年以下有期徒刑、拘役或五百元以下
      罰金」，而修正後刑法施行法增訂第一條之一規定：「中
      華民國九十四年一月七日刑法修正施行後，刑法分則編所
      定罰金之貨幣單位為新臺幣。九十四年一月七日刑法修正
      時，刑法分則編未修正之條文定有罰金者，自九十四年一
      月七日刑法修正施行後，就其所定數額提高為三十倍。但
      七十二年六月二十六日至九十四年一月七日新增或修正之
      條文，就其所定數額提高為三倍」，另刑法第三十三條第
      五款修正為：「主刑之種類如下：五、罰金：新臺幣一千
      元以上，以百元計算之」，是依修正後之法律，刑法第二
      百七十七條第一項傷害罪及第三百五十四條毀損罪所得科
      處之罰金刑最高分別為新臺幣三萬元、一萬五千元、最低
      為新臺幣一千元；然依被告行為時之刑罰法律，即罰金罰
      鍰提高標準條例第一條前段規定之提高倍數十倍及修正前
      刑法第三十三條第五款規定之罰金最低額銀元一元計算，
      該二罪之罰金刑最高分別為銀元一萬元、五千元，最低額
      為銀元一元，若換算為新臺幣，最高額雖與新法同為新臺
      幣三萬元、一萬五千元，然最低額僅為新臺幣三元。因此
      ，比較上述修正前、後之刑罰法律，自以被告行為時關於
      科處罰金刑之法律較有利於被告。
（二）關於易科罰金之折算標準，除刑法第四十一條第一項有所
      修正外，罰金罰鍰提高標準條例於九十五年四月二十八日
      修正，並自同年七月一日起生效施行。修正前之刑法第四
      十一條第一項前段規定：「犯最重本刑為五年以下有期徒
      刑以下之刑之罪，而受六個月以下有期徒刑或拘役之宣告
      ，因身體、教育、職業、家庭之關係或其他正當事由，執
      行顯有困難者，得以一元以上三元以下折算一日，易科罰
      金。」，再依據修正前罰金罰鍰提高標準條例第二條：「
      依刑法第四十一條易科罰金或第四十二條第二項易服勞役
      者，均就其原定數額提高為一百倍折算一日；法律所定罰
      金數額未依本條例提高倍數，或其處罰法條無罰金刑之規
      定者，亦同。」之規定，被告行為時之易科罰金折算標準
      ，應以銀元一百元、二百元、三百元折算一日，經折算為
      新臺幣後，應以新臺幣三百元、六百元、九百元折算一日
      。惟九十五年七月一日施行之刑法第四十一條第一項前段
      規定修正為：「犯最重本刑為五年以下有期徒刑以下之罪
      ，而受六個月以下有期徒刑或拘役之宣告者，得以新臺幣
      一千元、二千元或三千元折算一日，易科罰金。」，而新
      修正之罰金鍰提高標準條例刪除原本第二條之規定，是比
      較新舊法結果，自以舊法有利於被告，故應適用修正前刑
      法第四十一條第一項前段、罰金罰鍰提高標準條例第二條
      規定，對被告較為有利。
（三）綜合上述各條文修正前、後之比較，自應適用被告行為時
      之法律，即修正前刑法之相關規定及罰金罰鍰提高標準條
      例第一條前段、第二條規定，予以論處。
三、核被告所為，係犯修正前刑法第二百七十七條第一項傷害罪
    、第三百五十四條毀損罪。被告係以一駕車撞擊之行為，觸
    犯傷害及毀損之犯行，為想像競合犯，應依修正前刑法第五
    十五條前段規定，從一重之傷害罪論斷。又被告先後二次傷
    害告訴人甲○○之行為，係於密切接近之時間、地點次第為
    之，且係侵害同一之法益，故各行為之獨立性極為薄弱，依
    一般社會健全觀念，在時間差距上難以強行分開，在刑法評
    價上，應視為數個舉動之接續施行，而為接續犯，應僅論以
    一罪（最高法院八十六年臺上字第三二九五號判例參照）。
    起訴書認被告係傷害罪之連續犯，且與毀損罪間有方法與結
    果之牽連關係，應有誤會，併此敘明。爰審酌被告僅因行車
    糾紛即衝動駕車撞擊，實不足取，惟於本院審理時坦承傷害
    及毀損犯行，犯後態度尚可，並參酌告訴人甲○○及丙○○
    原要求賠償計新臺幣（下同）七萬二千元，被告業已賠償六
    萬元，此據告訴人甲○○供述在卷，以及告訴人均表示不再
    請求剩餘賠償，亦不願和解及撤回告訴等情，再考量被告犯
    罪之動機、目的、所受之刺激、手段、品行、智識程度、所
    生危害等一切情狀，量處如主文所示之刑，並依修正前刑法
    第四十一條第一項前段、罰金罰鍰提高標準條例第一條前段
    、修正前罰金罰鍰提高標準條例第二條，諭知易科罰金之折
    算標準，以示懲儆。
據上論斷，應依刑事訴訟法第二百七十三條之一第一項、第二百
九十九條第一項前段，刑法第二條第一項前段，修正前刑法第二
百七十七條第一項、第三百五十四條、第五十五條前段、第四十
一條第一項前段，罰金罰鍰提高標準條例第一條前段、修正前罰
金罰鍰提高標準條例第二條，現行法規所定貨幣單位折算新臺幣
條例第二條，判決如主文。
本案經檢察官黃紋綦到庭執行職務
中    華    民    國    95    年    9     月    22    日
                  刑事第三庭    法  官  胡宗淦
以上正本證明與原本無異。
如不服本判決，應於判決送達後10日內向本院提出上訴狀（應抄
附繕本）。告訴人或被害人如對於本判決不服者，應具備理由請
求檢察官上訴，其上訴期間之計算係以檢察官收受判決正本之日
期為準。
                                書記官  張耀鴻
中    華    民    國    95    年    9     月    25    日
附錄法條：
中華民國刑法第277條
（普通傷害罪）
傷害人之身體或健康者，處 3 年以下有期徒刑、拘役或 1 千元
以下罰金。
犯前項之罪因而致人於死者，處無期徒刑或 7 年以上有期徒刑；
致重傷者，處 3 年以上 10 年以下有期徒刑。
中華民國刑法第354條
（毀損器物罪）
毀棄、損壞前二條以外之他人之物或致令不堪用，足以生損害於
公眾或他人者，處2年以下有期徒刑、拘役或5百元以下罰金。


司法院資訊處製作；財團法人民間司法改革基金會備份。
